【裁判字號】    98,易,930
【裁判日期】    980806
【裁判案由】    詐欺
【裁判全文】
臺灣臺北地方法院刑事判決               98年度易字第930號
公  訴  人  臺灣臺北地方法院檢察署檢察官
被      告  乙○○
上列被告因詐欺案件，經檢察官提起公訴（98年度偵字第1708號
）及移送併辦（苗檢98年度偵字第2137號），被告於準備程序進
行中就被訴事實為有罪之陳述，經本院告知簡式審判程序意旨，
並聽取公訴人及被告之意見後，本院合議庭裁定改由受命法官獨
任依簡式審判程序審理，並判決如下：
    主  文
乙○○仁幫助共同意圖為自己不法之所有，以詐術使人將本人之
物交付，累犯，處有期徒刑參月，如易科罰金以新臺幣壹仟元折
算壹日。
    事  實
一、乙○○前因詐欺案件，經台灣台中地方法院以九十六年度易
    字第一九六七號判決判處有期徒刑三月確定，已於民國九十
    七年七月三日易科罰金執行完畢。詎仍不知警惕，其明知申
    辦行動電話門號使用乃輕而易舉之事，可預見無正當理由徵
    求他人提供行動電話門號者，極易利用該門號作為隱匿身份
    ，而為與財產犯罪有關之犯罪工具，竟仍不違背其本意，基
    於幫助他人詐欺取財之未必故意，於九十七年八月一日在臺
    中縣某處向威寶電信股份有限公司（下稱威寶電信）申請00
    00000000號行動電話後，即在其位於台中市○區○○路之租
    屋處交給友人簡得修（另由檢察官偵辦中）使用，簡得修再
    將該門號提供予詐欺集團之成年成員使用，該詐騙集團成員
    即共同基於意圖為自己不法所有之犯意聯絡，於九十七年九
    月間以「caicaiz.tw」帳號登入雅虎奇摩拍賣網站，刊登不
    實之販賣商品訊息，並以0000000000號行動電話作為聯絡工
    具。適有如附表各編號所示之丁○○等人瀏覽該拍賣訊息後
    陷於錯誤而出價購買，經以前開電話聯繫後，依對方指示，
    分別於附表各編號所示之時間，將如附表各編號所示之款項
    匯入羅榮章（另行併案審理）所有之臺灣銀行00000000000
    號帳戶，旋遭詐欺集團成員提領一空，嗣因丁○○等人於匯
    款後遲未取得貨品，始知受騙。
二、案經臺北市政府警察局松山分局報告臺灣台北地方法院檢察
    署檢察官偵查起訴暨苗栗縣警察局刑事警察大隊報告台灣苗
    栗地方法院檢察署偵查後移送併辦。
    理  由
一、上述犯罪事實業據被告乙○○於檢察官偵訊及本院審理時坦
    承不諱，核與如附表各編號所示被害人戊○○、己○○、呂
    碧瓊、壬○○、庚○○、辛○○、丁○○等人於警詢時指述
    之情節相符（甲○98年度偵字第1708號卷第24至25頁，苗檢
    98年度偵字第2137號卷第17至20、23至24、32至35、47至50
    、56至59、64至67頁）。此外，並有各被害人提出之匯款單
    據、拍賣網站之網頁列印資料、威寶電信函覆之0000000000
    號門號申請人資料、通聯紀錄等各一份在卷可稽（甲○98年
    度偵字第1708號卷第30至39、76至81頁，苗檢98年度偵字第
    2137號卷第21至22、25至31、36至46、51至55、60至63、68
    至71頁），足見被告前述自白確與事實相符，應堪採信。再
    按，行動電話門號係與他人聯繫之重要工具，具有強烈屬人
    性及隱私性，自以本人保管使用為原則，且近年來社會上利
    用人頭門號電話詐騙他人金錢，以逃避政府查緝之案件屢見
    不鮮，復廣為媒體報導且迭經政府宣傳，被告係智識正常之
    人，對此應知之甚詳，其對詐欺集團收集行動電話門號，得
    供聯繫收購帳戶或詐騙被害人匯入款項所用，應有所認知及
    警覺。被告貿然將上開門號交給他人使用，當能預見此舉可
    能幫助他人從事詐欺犯行，詎其仍貿然為之，顯見其對提供
    所申辦之門號予他人使用，有遭人利用作為詐騙工具之可能
    ，有所預見且不違背其本意，是其具有幫助詐欺取財之不確
    定故意，應可認定。綜上所述，被告所辯並不足採，本件事
    證明確，被告之犯行堪以認定。
二、按刑法上之幫助犯，係對於犯罪與正犯有共同之認識，而以
    幫助之意思，對於正犯資以助力，但未參與實施犯罪之行為
    者而言。本案詐欺集團成員取得被告之門號後，推由共犯向
    被害人戊○○等人詳騙，取得其等財物，所為係屬共同詐欺
    取財犯行。故核被告所為，係犯刑法第三十條第一項前段、
    第三百三十九條第一項之幫助共同詐欺取財罪。被告係以幫
    助犯罪之不確定故意，參與詐欺構成要件以外之行為，核屬
    詐欺取財犯行之幫助犯，可依刑法第三十絛第二項規定減輕
    其刑。再被告係一次交付一門號予詐欺集團成員使用，該集
    團成員再推由共犯詐騙戊○○等人，故被告係以一行為同時
    侵害數法益，為想像競合犯，應依刑法第五十五條前段規定
    論以一罪。又起訴書雖未就附表編號一至六所示被害人遭詐
    欺之犯行予以起訴，惟該次犯行與前開業經起訴並經本院論
    罪之部分，既具有實質上一罪之關係，自為起訴效力所及，
    本院應併為審判。而被告有如事實欄所載之犯罪科刑執行情
    形，有台灣高等法院被告前案紀錄表一份附卷為憑，其於有
    期徒刑執行完畢後，五年以內故意再犯本件有期徒刑以上之
    罪，為累犯，應依刑法第四十七條第一項規定加重其刑，並
    依法先加而後減之。爰審酌被告交付門號予詐欺集團成員使
    用，使被害人之財產及正常金融交易秩序造成相當損害，並
    使犯罪之追查過程更趨複雜，但考量被告甫成年未久，涉世
    未深思慮較為不週，方觸犯本案，而被告並未因此獲得利益
    ，犯罪後復於偵訊時即坦承犯行，表示悔意，兼衡其智識程
    度等一切情狀，量處如主文所示之刑，並諭知易科罰金之折
    算標準。
據上論斷，應依刑事訴訟法第二百七十三條之一第一項、第二百
九十九條第一項前段，刑法第二十八條、第三十條第一項前段、
第二項、第三百三十九條第一項、第五十五條、第四十七條第一
項、第四十一條第一項前段，刑法施行法第一條之一，判決如主
文。
本案經檢察官蔡彥守到庭執行職務。
中    華    民    國    98    年    8    月    6      日
                    刑事第十八庭    法  官  游士珺
上正本證明與原本無異。
如不服本判決應於收受送達後10日內向本院提出上訴書狀，並應
敘述具體理由；其未敘述上訴理由者，應於上訴期間屆滿後20日
內向本院補提理由書（均須按他造當事人之人數附繕本）「切勿
逕送上級法院」。告訴人或被害人如對於本判決不服者，應具備
理由請求檢察官上訴，其上訴期間之計算係以檢察官收受判決正
本之日期為準。
                                    書記官  林素霜
中    華    民    國    98    年    8     月    10    日
附錄論罪科刑法條：
刑法第339條
意圖為自己或第三人不法之所有，以詐術使人將本人或第三人之
物交付者，處5年以下有期徒刑、拘役或科或併科1千元以下罰金
。
以前項方法得財產上不法之利益或使第三人得之者，亦同。
前二項之未遂犯罰之。
附表：
┌──┬──┬───────┬────┬───┬──────┬─────┬──────┬────┐
│編號│拍賣│ 賣方使用帳號 │刊登日期│被害人│  匯款時間  │ 匯款銀行 │  拍賣商品  │詐得金額│
│    │網站│(yahoo.com.tw)│        │      │            │          │            │(新臺幣)│
├──┼──┼───────┼────┼───┼──────┼─────┼──────┼────┤
│ 1  │雅虎│zhun15        │97.09.10│戊○○│97.09.10下午│合作金庫新│華碩筆記型電│17,000元│
│    │奇摩│              │        │      │17時53分    │莊分行    │腦          │        │
│    │    │              │        │      │            │          │            │        │
├──┼──┼───────┼────┼───┼──────┼─────┼──────┼────┤
│ 2  │雅虎│sundaygemini  │97.09.10│己○○│97.09.10下午│華南銀行樟│NOKIA 5610型│ 5,000元│
│    │奇摩│              │        │      │20時10分    │樹灣分行  │手機        │        │
├──┼──┼───────┼────┼───┼──────┼─────┼──────┼────┤
│ 3  │雅虎│zhun15        │97.09.10│丙○○│97.09.11上午│國泰世華鳳│ASUS華碩筆記│18,000元│
│    │奇摩│              │        │      │9時21分     │山分行    │型電腦      │        │
├──┼──┼───────┼────┼───┼──────┼─────┼──────┼────┤
│ 4  │雅虎│a0000000      │97.09.10│壬○○│97.09.12凌晨│合作金庫竹│MacBookA1181│10,000元│
│    │奇摩│              │        │      │2時6分      │北分行    │蘋果筆電    │        │
├──┼──┼───────┼────┼───┼──────┼─────┼──────┼────┤
│ 5  │雅虎│hou_wayne     │97.09.11│庚○○│97.09.12    │合作金庫士│SONYT77型數 │ 8,900元│
│    │奇摩│              │        │      │            │林分行    │位相機      │        │
├──┼──┼───────┼────┼───┼──────┼─────┼──────┼────┤
│ 6  │雅虎│pinkfish90108 │97.09.12│辛○○│97年9月12日 │兆豐銀行大│NOKIA N96手 │12,100元│
│    │奇摩│              │        │      │下午15時43分│安分行    │機          │        │
├──┼──┼───────┼────┼───┼──────┼─────┼──────┼────┤
│ 7  │雅虎│              │        │      │97年9月10日 │中華郵政榮│Apple Ipod  │        │
│    │奇摩│caicai.tw@yaho│97.09.10│丁○○│上午9時15分 │星支局    │Touch       │ 6320元 │
│    │    │o.com.tw      │        │      │            │          │            │        │
└──┴──┴───────┴────┴───┴──────┴─────┴──────┴────┘


司法院資訊處製作；財團法人民間司法改革基金會備份。
